臺灣雲林地方法院民事裁定
110年度司繼字第74號
聲  請  人  胡忠義  
上聲請人聲請酌定遺產管理人報酬事件，本院裁定如下：
    主  文
聲請人任被繼承人沈得楹之遺產管理人之報酬酌定為新臺幣貳萬
玖仟元。
程序費用新臺幣壹仟元由被繼承人沈得楹之遺產負擔。
    理  由
一、本件聲請意旨略以：聲請人經鈞院108 年度繼字第13號民事
    裁定選任為被繼承人沈得楹之遺產管理人，其所遺如附表所
    示之不動產，經台灣金融資產服務股份有限公司中部分公司
    110 雲金職日字第129 號（即本院110 年度司執字第9136號
    ）清償債務強制執行事件，先於民國110 年9 月15日通知拍
    定在案，拍定金額合計為新臺幣1,120,000 元，爰依民法第
    1183條規定，聲請酌定擔任本件被繼承人遺產管理人之報酬
    等語。
二、按遺產管理人得請求報酬，其數額由法院按其與被繼承人之
    關係、管理事務之繁簡及其他情形，就遺產酌定之，必要時
    ，得命聲請人先為墊付；親屬會議不能召開或召開有困難時
    ，依法應經親屬會議處理之事項，由有召集權人聲請法院處
    理之；親屬會議經召開而不為或不能決議時，亦同，民法第
    1183條、第1132條第2 項分別定有明文。次按聲請法院處理
    關於酌定遺產管理人報酬事件係應經親屬會議處理之事件，
    專屬被繼承人住所地法院管轄；法院就前條第5 項所定事件
    所為裁定時，得調查遺產管理人所為遺產管理事務之繁簡及
    被繼承人之財產收益狀況，家事事件法第181 條第5 項第7 
    款、第182 條亦有明定。故法院選任之遺產管理人得聲請法
    院酌定其報酬，惟本案並無親屬會議可資酌定報酬數額，是
    遺產管理人自得向被繼承人住所地之法院聲請酌定遺產報酬
    。另就報酬數額部分，財政部雖頒訂「代管無人承認繼承遺
    產作業要點」作為請求遺產管理報酬之依據，惟查該作業要
    點僅為行政規則，並無拘束本院之效力，本院仍應本於獨立
    確信之判斷，自行認定事實、適用法律。又遺產報酬金額為
    法院職權審酌事項，不受當事人聲明之拘束，故就不准許之
    部分，毋庸另為駁回之諭知，先行說明。
三、經查：
  ㈠聲請人之上開主張，業據其提出本院108 年度繼字第13號民
    事裁定暨確定證明書、台灣金融資產服務股份有限公司中部
    分公司函、遺產稅財產參考清單、本院110 年度六小調字第
    244 號調解筆錄、本院自行收納款項收據、臺灣導報（全國
    版）廣告費收據、雲林○○○○○○○○戶政規費收據、雲林○○○○○○
    ○○戶政規費收據、雲林縣政府地政規費收據、被繼承人遺產
    清冊等件影本，及地籍圖謄本、雲林縣斗南鎮公所都市計畫
    土地分區（或公共設施用地）證明書、土地登記第一類謄本
    （所有權個人全部）、財政部中區國稅局遺產稅逾核課期間
    證明書等件為證，並經本院依職權向調閱本院97年度繼字第
    571 號拋棄繼承、101 年度繼字第520 號選任遺產管理人、
    108 年度繼字第13號辭任遺產管理人、108 年度司家催字第
    19號公示催告、110 年度六小調字第244  號清償債務、110
     年度司執字第9136號清償債務強制執行等卷宗核閱屬實。
    準此，聲請人本於遺產管理人之地位，聲請本院酌定報酬，
    洵屬有據。
　㈡本院審酌：被繼承人遺有如附表所示之遺產，聲請人自就任
    被繼承人之遺產管理人後，已進行如申報遺產稅、聲請公示
    催告、出庭本院調解程序、登記為遺產管理人、編制遺產清
    冊、收受文件送達等之職務內容。綜上，本院考量聲請人已
    進行之遺產管理工作尚屬單純，且管理時間歷時逾兩年半，
     被繼承人除附表所列之不動產業經拍定外，另尚有十筆不
    動產尚待聲請人續行管理，其所需時間之久暫、耗費人力之
    程度及債權人受償權利之保障等一切情狀，是認本件核予遺
    產管理人之報酬以29,000元，尚屬適當。　　
四、末按遺產管理人就遺產之管理，如為全體執行債權人之共同
    利益，而有費用支出，得準用強制執行法第29條第2 項後段
    之規定，視其支出費用之性質，列為執行必要費用而優先受
    償（臺灣高等法院暨所屬法院94年法律座談會民事執行類提
    案第17號研討結果參照）。本件聲請人就任被繼承人之遺產
    管理人後，除其遺產管理報酬依前揭法條規定，應由法院酌
    定外，其後若有另行代墊之公示催告聲請費用、登報費用等
    費用，聲請人自可檢具相關證據，由遺產中支出，或於執行
    程序中列為執行必要費用而優先受償，無庸由本院予以確定
    ；另聲請人應於遺產管理人職務執行完畢後，依家事事件法
    第140 條規定，向法院陳報處理遺產之狀況並提出有關文件
    ，附此敘明。
五、爰裁定如主文。
六、如對本裁定抗告，須於裁定送達後10日之不變期間內，向本
    院提出抗告狀，並繳納抗告費新臺幣1,000 元。
中　　華　　民　　國　　110 　年　　11　　月　　24　　日
                    家事法庭  司法事務官  陳崇漢
以上正本係照原本作成
如對本裁定抗告須於裁定送達後10日內向本院提出抗告狀
中　　華　　民　　國　　110 　年　　11　　月　　25　　日
                              書  記  官　鄭景徽
附表：
土地坐落     地目 面積 權利範圍 拍定金額 （新臺幣） 縣市 鄉鎮市區 段 小段 地號  平方公尺   雲林縣 斗南鎮 大同  960  123.20 全部 1,120,000元 備考 重測前：小東段140-50地號，民國110年9月15日拍定。